【裁判字號】    99,訴,329
【裁判日期】    991118
【裁判案由】    妨害性自主
【裁判全文】
臺灣嘉義地方法院刑事判決               99年度訴字第329號
公  訴  人  臺灣嘉義地方法院檢察署檢察官
被      告  乙○○
指定辯護人  本院公設辯護人顏玲玲
上列被告因妨害性自主案件，經檢察官提起公訴（99年度偵字第
1953 號），本院判決如下：
    主    文
乙○○犯強制性交罪，累犯，處有期徒刑捌年。
    犯 罪 事 實
一、乙○○與年滿18歲Ａ女（警卷代號00000000，民國78年00月
    00 日生，真實姓名及年籍詳卷）為遠親關係，乙○○於99
    年2 月11日上午8時30分前之某時許，見Ａ女獨自1人帶小狗
    在其位於嘉義縣中埔鄉○○村○○○街51之2號住處附近散
    步，詎心生不軌，竟基於強制性交之犯意，違反Ａ女之性自
    主意願，於同日上午8時30分許在上開住處2樓房間內，強行
    脫去Ａ女胸罩、內褲，致Ａ女心生畏懼，乙○○再以身體壓
    在Ａ女身體上，並以雙手壓住Ａ女肩膀以致無法動彈，再親
    吻Ａ女嘴巴，Ａ女因掙扎致右嘴角淺挫傷，以手指插入Ａ女
    陰道內，再將自身褲子脫去，以其陰莖插入Ａ女陰道內，Ａ
    女叫乙○○停止，並予推開，但乙○○仍繼續以其陰莖插入
    Ａ女陰道內，並射精在體內，以此強暴之方法而為性交得逞
    。Ａ女之妹妹郭○妏（真實姓名及年籍詳卷）因見Ａ女外出
    久未返家，乃出外找尋，遍尋不著後，即告知其叔叔郭○州
    （真實姓名及年籍詳卷）上情，郭○州偕同郭○妏外出找尋
    ，經乙○○上開房屋門口時，見Ａ女之小狗在屋外徘徊，旋
    即見Ａ女衣衫不整並哭著自屋內跑出，並向在屋外之郭○州
    與郭○妏哭訴乙○○違反Ａ女意願性交之事實。
二、案經Ａ女及其父親（警卷代號00000000A ，真實姓名及年籍
    詳卷）訴由嘉義縣警察局中埔分局報告臺灣嘉義地方法院檢
    察署檢察官偵查起訴。
    理    由
壹、程序事項：
一、本件必須公示之判決書，依性侵害犯罪防治法第12條第2 項
    之規定，不得揭示被害人之姓名、年籍及其他足資辨識被害
    人身分之資訊。爰就被害人及其父親之身分均以Ａ女或其代
    號00000000及00000000Ａ稱之，被害人之妹妹及叔叔則部分
    遮掩渠等姓名。
二、按被告以外之人於審判外之言詞或書面陳述，除法律有規定
    者外，不得作為證據；而於偵查中向檢察官所為之陳述，除
    顯有不可信之情況者外，得為證據；又被告以外之人於審判
    外之陳述，雖不符合同法第159條之1至第159條之4之規定，
    但經當事人於審判程序同意作為證據，法院審酌該言詞陳述
    或書面陳述作成時之情況，認為適當者，亦得為證據。當事
    人、代理人或辯護人於法院調查證據時，知有第159條第1項
    不得為證據之情形，而未於言詞辯論終結前聲明異議者，視
    為有前項之同意，刑事訴訟法第159條第1項、第159條之1第
    2 項、及第159條之5分別定有明文。查被害人Ａ女之警詢供
    述乃屬審判外之言詞陳述，無證據能力。被告乙○○及辯護
    人對於卷附各傳聞證據除Ａ女之警詢供述外，於本院行準備
    程序時表示均同意調查，且經本院於審理程序逐一提示予被
    告及辯護人表示意見，被告及辯護人亦未於言詞辯論終結前
    聲明異議。經審酌上開證據資料製作時之情況，並無違法不
    當之瑕疵，以之作為證據應屬適當，且被告於程序上之彈劾
    詰問權利已受保障，亦無顯不可信之情等，而認卷附各傳聞
    證據除Ａ女之警詢供述外，均合於刑事訴訟法第159條之5規
    定，因而具證據能力。
貳、實體事項：
一、訊據被告乙○○固坦承於99年2月11日上午8時30分許，在嘉
    義縣中埔鄉○○村○○○街51之2號住處之2樓房間內與Ａ女
    發生性交行為，惟矢口否認有強制性交犯行，辯稱：「她（
    即Ａ女）之前就跟我說她喜歡我，2 個月前她就說要給我幹
    （台語），那時候還沒有發生關係，後來她又有來我家好幾
    次，當時我都沒有讓她進來，2 月11日才讓她進來，前幾次
    來她都跟我說要跟我博感情、要給我幹。我沒有性侵害她，
    是她自願的。98年本案還沒有發生前，郭○州欠我新臺幣（
    下同）8,000元、Ａ女之父親欠我3,000元，郭○州跟我說要
    我娶Ａ女」等情證明Ａ女係自願與被告發生性交云云。經查
    ：
(一)被告與被害人Ａ女於99年2月11日上午8時30分許，在其位於嘉
  義縣中埔鄉○○村○○○街51之2號住處2樓發生性交行為乙節
  ，業據被告供陳在卷，並有被告住處2樓房間照片8張、嘉義縣
  警察局中埔分局頂六所扣押物品目錄表及扣押物品收據、內政
  部警政署刑事警察局鑑定書等附卷可考（見99年度偵字第1953
  號偵卷第7甲9頁、本院卷第141甲163頁、嘉中警偵字第09900705
  45號警卷第14甲15、17甲20、51頁），足認屬實。
(二)被告違反Ａ女意願，強制性交乙節：觀之證人Ａ女於本院審理
  程序證述：「（檢察官問：你是否願意跟被告上去？）不願意
  」、「（檢察官問：上去二樓之後？）被告就把我衣服脫掉」
  、「（檢察官問：褲子被脫掉之後？）（哽咽。）他就對我..
  ..」、「（檢察官問：對你怎樣？）他就對我性侵害（哽咽）
  」、「（檢察官問：被告有無把他的手指放進你尿尿的地方？
  ）有」、「（被告除了把手指放進你尿尿的地方，還有無放什
  麼東西去你尿尿的地方？）有。他的下面」等語。「（審判長
  問：你剛才回答檢察官說被告有用他的下面放到你尿尿的地方
  ，他的下面是什麼意思？）就是他尿尿的地方」、「（審判長
  問：被告把他尿尿地方放到你尿尿地方時，你的反應是什麼？
  ）很痛」、「（審判長問：你有跟被告說不要嗎？）我有說不
  要」、「（審判長問：有無推開他？）有」、「（審判長問：
  推開他之後他做什麼動作？）我不記得」、「（審判長問：被
  告有無仍然繼續用他尿尿地方放到你尿尿地方？）有（哭泣）
  」等語，核與其偵訊陳述：「我不想跟被告進去，他用手抓住
  我的左手把我拉進去，我一直喊救命，他拉我去他家的1 樓他
  的房間，他有拉我走樓梯..在房間裡面，他把我衣服脫掉，我
  當天穿褲子，他也把我褲子脫掉，他先脫我的，脫完後再脫他
  自己的。當時我被他脫完後，我會害怕，他把我的內衣褲全部
  都脫光了，他擋住我，把我放到床上。他有用他的陰莖插入我
  尿尿的地方。他的手指頭有插入我尿尿的地方。我沒有想跟他
  做這件事」等語一致，Ａ女固然於本院審理程序，就如何上樓
  等細節之陳述前後不盡相同或不回答特定問題等情，此應係Ａ
  女為中度智能障礙所致，有其中華民國身心障礙手冊在卷可稽
  （見99年度偵字第1953號公文封內附件），是Ａ女應無心機刻
  意誣陷之作假，況本件言詞辯論期日距案發之日相隔9 月有餘
  ，自難期每次表達均毫釐不差，此外，辯護人係為被告辯護之
  立場，Ａ女基於敵意不信任而拒絕回答亦合常理。稽之Ａ女就
  被告在其住處2 樓房間如何違反Ａ女意願，強制性交之重要部
  分事實之證詞，於偵查程序及本院言詞辯論程序均屬一致，故
  Ａ女證詞自堪採信。其次，Ａ女於99年2 月11日案發後，旋即
  至醫院驗傷，檢查結果為Ａ女受有右嘴角淺挫傷及破皮、陰道
  口下緣有0.1公分撕裂傷等情，有Ａ女天主教聖馬爾定醫院受
  理疑似性侵害事件驗傷診斷書及病歷護理記錄足憑（見本院卷
  第58頁證件存置袋）。由Ａ女右嘴角破皮顯示該傷害並非嚴重
  ，痊癒時間應至為迅速，如非當日所致新傷，應可痊癒且足資
  辨別，故其右嘴角淺挫傷應為當日所致無訛；復以Ａ女陰道口
  下緣有小撕裂傷和紅腫、被害人陰道深處留有被告精子細胞DN
  Ａ等情，足信Ａ女確實因反抗被告所致右嘴角淺挫傷屬實，互
  核二者觀之，可證Ａ女並無與被告合意性交之意願，此與法務
  部法醫研究所認非合意性交的機率遠大於合意性交的機率，且
  被害人尚有右嘴角損傷，亦不支持若為合意性交的婦女僅有單
  一部位損傷的情事之鑑定結果即無不合，有法務部法醫研究所
  法醫文書審查鑑定書（法醫所（99）醫文字第0991102226號）
  附卷可考（見本院卷第99甲101頁）。再者，Ａ女年僅20歲，其
  體型及力氣相較被告為弱，自難抵抗之，且其胸罩、內褲等衣
  物被強行脫去後，因恐懼及羞赧而因身無衣物故未敢出門亦合
  乎情理，且Ａ女有中度智能障礙之缺陷，在此情狀，Ａ女是否
  可以理解即將面臨之危險及應如何應變等等，自不得以一般常
  人角度認知。故Ａ女證述當時動彈不得及衣物被脫光會害怕等
  語即堪採信。又參以證人郭○州於本院證稱：案發當日，至被
  告門外時，Ａ女哭著出來，衣衫不整等語，核與證人郭○州偵
  訊證述一致，亦與證人郭○妏偵訊證述Ａ女哭著出來相符，矧
  以郭○州及郭○妏為Ａ女至親，Ａ女遭此不幸，當下無所適從
  ，見親人來尋，始奪門而出，核與常情無違，且郭○州及郭○
  妏看見Ａ女時間與案發時間緊接，並隨即至警局製作筆錄，並
  無任何耽擱，復經檢察官隔離訊問，故渠等證詞洵堪採信。再
  參以Ａ女以證人身份到庭作證，經辯護人詰問：你為何會去他
  的房間？Ａ女證稱係因被告拉上去等語時旋即哽咽啜泣約有50
  秒；嗣由檢察官反詰問：你的褲子有無被脫掉？褲子被脫掉之
  後？對你怎樣？你說被告對你性侵害是做何事？等問題時，Ａ
  女情緒激動，時而哭泣、時而哽咽或沈默不語，甚流淚無法作
  答約20秒許，繼被告詰問時，Ａ女除不停哭泣，甚而大喊「你
  不要問我」二次，並因此暫停詰問程序，且需由社工陪同等情
  ，觀其前後情緒反應之立即性及真誠性，Ａ女對於被告顯有強
  烈憤怒之情緒，綜觀證人郭○州及郭○妏上開證詞及Ａ女情緒
  反應，顯與兩相情願發生性交情形有別，足認Ａ女證述有所反
  抗仍遭被告強制性交等語洵屬可信。準此，被告違反Ａ女意願
  ，以不法腕力壓制繼而強制性交等事實即堪認定。
(三)被告辯稱Ａ女係合意與被告發生性交，並以「她（即Ａ女）之
  前就跟我說她喜歡我，2 個月前她就說要給我幹（台語），那
  時候還沒有發生關係，後來她又有來我家好幾次，當時我都沒
  有讓她進來，2 月11日才讓她進來，前幾次來她都跟我說要跟
  我博感情、要給我幹。我沒有性侵害她，是她自願的。98年本
  案還沒有發生前，郭○州欠我8,000元、Ａ女之父親欠我3,000
  元，郭○州跟我說要我娶Ａ女」云云。惟被告就該債權未提出
  任何借據為佐，復查證人Ａ女經本院訊問：你有無跟被告說要
  跟被告博感情，要給他幹？你有無跟被告說過你給他幹，不要
  跟你爸爸討錢？等問題，Ａ女均於本院審理時證述：沒有等語
  。核與證人郭○州到庭證述：未曾聽過Ａ女要跟被告博感情，
  這是被告自己想出來的等語一致。觀之Ａ女經詢問上開問題時
  大喊沒有等情，可見Ａ女情緒激動溢於言表，又被告41歲之齡
  足長Ａ女20歲，當屬Ａ女父執輩，且證人郭○州證稱Ａ女稱呼
  被告「阿伯」等語，衡諸常情，Ａ女年方20歲，自以年紀相仿
  之人為對象，且被告與Ａ女又屬遠親關係，職是，證人Ａ女前
  揭證述即屬可信。其次，證人郭○州到庭證述：「（辯護人問
  ：在本案發生前，有無跟被告提過要被告去娶Ａ女？你是否有
  聽過你哥哥說要被告去娶Ａ女？在被告去你家坐三、四次過程
  ，有無別人講到要被告去娶Ａ女？）沒有。不可能，被告自己
  就養不活了，我覺得被告有幻想」等語，稽諸被告與Ａ女為遠
  親關係，與Ａ女年歲差距極大，被告甫於98年10月15日出監，
  且與Ａ女相識時間不過3 月餘，兩家來往不過3、4次等各情，
  被告均無任何迎娶Ａ女之合理性存在，縱有債權債務關係，亦
  無以女兒抵債之理，況郭○州證述自己及Ａ女之父親並未積欠
  被告任何債務等語。另參以Ａ女高中畢業學歷，甫成年未久，
  且未婚，以其所受教育及身份，語出：「給我幹」等語顯與常
  情相悖，遑論竟有他人在場之情形！至Ａ女如何至被告2 樓房
  間部分，業據其於偵訊程序陳稱：「我不想跟被告進去，他用
  手抓住我的左手把我拉進去，我一直喊救命，他拉我去他家的
  1 樓他的房間，他有拉我走樓梯。這樣子的話，他應該是拉我
  到2 樓」等語綦詳，參以上開證詞係案發當日之陳述，印象最
  為深刻與直接，且其就拉扯之細節與過程交代明確，復以被告
  與Ａ女體型不同，Ａ女不敵被告力氣而被拉上樓與經驗法亦無
  二致，況病例或診斷書雖無受傷記載，惟「未記載」與「未受
  傷」非必等同，蓋以醫院係以病人主訴進行相關檢查，如病人
  不知敘述，即無從為其檢驗，衡諸遭逢不幸之情，精神與心理
  處於驚嚇狀態，縱為一般正常之人均有可能疏忽而未告知，而
  Ａ女有智能障礙之缺陷，因不知而未告知醫師之可能性益增，
  再者，此亦非強制性交之構成要件事實，自不得因無病歷記載
  或自行上樓等情率即認定Ａ女有性交之合意。準此，被告辯以
  Ａ女自願發生性交及郭○州或Ａ女父親要被告娶Ａ女云云顯屬
  狡賴之詞，要無可採。
(四)綜上，本案事證明確，被告之犯行堪予認定。
(五)至被告聲請傳喚Ａ女弟弟、吳麗卿、呂憲同等人，渠等均未在
  場見聞案發事實經過，核與犯罪事實無關，且待證事實與本案
  事實亦無關連性、必要性及直接性。本件事證已臻明確，故無
  傳喚必要，附此敘明。
二、核被告所為，係犯刑法第221條第1項強制性交罪。公訴意旨
    認被告係犯刑法第222條第1 項第3款「對精神、身體障礙或
    其他心智缺陷之人犯之者」之加重強制性交罪嫌云云，惟查
    被告於偵訊時供陳：「（檢察官問：你知道她（Ａ女）精神
    有問題否？）我也不太知道。我也不清楚啊。可能有問題，
    但到底有沒有我也不太清楚。啊不過看她平常有時候講話也
    是稍微正常正常」等語，經本院勘驗99年度偵字第1953號卷
    內99年4月8日10時13分起至10時16分為止之偵訊錄影，有該
    勘驗筆錄附卷可稽（見本院卷第92頁）。再與證人郭○州到
    庭證述：不知被告是否知悉Ａ女為智能障礙之人等語互核以
    觀，堪認被告未必知悉Ａ女為智能障礙之人屬實。參以Ａ女
    儀表端正，交互詰問程序中，雖偶有不能理解訊問題旨之情
    ，但非毫無認知識別能力，又其言詞表達及應對能力尚屬良
    好，故被告此部分辯解，即非全無可採。從而，公訴人起訴
    法條容有未洽，故依刑事訴訟法第300 條之規定，於起訴事
    實之同一範圍內變更起訴法條為刑法第221條第1項，並於開
    庭時告知被告（見本院卷第183 頁）。被告前因恐嚇取財案
    件，經本院以92年度訴字第385 號判決判處有期徒刑三年，
    刑之執行完畢或赦免後強制工作三年確定，甫於95年10月15
    日因徒刑執行完畢出監，並於同日執行強制工作，於98年10
    月15日因執行完畢出監，有臺灣高等法院被告前案紀錄表乙
    份在卷可憑，其於有期徒刑執行完畢後，5 年內故意再犯本
    件有期徒刑之罪，為累犯，應依刑法第47條第1 項之規定，
    加重其刑。爰審酌被告與Ａ女具有遠親關係，竟為遂其個人
    性慾，毫不尊重女性身體自主權，且審理過程中，未與Ａ女
    達成和解，亦無任何道歉，不見其有絲毫悔意，犯後態度不
    佳，Ａ女此後時常沈默不語、眼神驚恐，留下心靈上難以磨
    滅恐懼，並影響生活自理能力等一切情狀，爰量處如主文所
    示之刑。公訴人求處有期徒刑12年固非無見，惟因本案變更
    起訴法條，其求刑稍有過重，不克採納。
據上論斷，應依刑事訴訟法第300條、第299條第1 項前段、刑法
第221條第1項、第47條第1項，判決如主文。
本案經檢察官邱美英到庭執行職務。
中    華    民    國    99    年    11    月    18    日
                  刑事第五庭      審判長法  官  蔡廷宜
                                        法  官  夫
                                        法  官  傅曉瑄
以上正本證明與原本無異。
如不服本判決應於收受判決後10日內向本院提出上訴書狀，並應
敘述具體理由；其未敘述上訴理由者，應於上訴期間屆滿後20日
內向本院補提理由書（均須按他造當事人之人數附繕本）「切勿
逕送上級法院」。告訴人或被害人如對於本判決不服者，應具備
理由請求檢察官上訴，其上訴期間之計算係以檢察官收受判決正
本之日期為準。
中    華    民    國    99    年    11    月    18    日
                                        書記官  陳意婷
附錄本判決論罪法條：
中華民國刑法第221條
對於男女以強暴、脅迫、恐嚇、催眠術或其他違反其意願之方法
而為性交者，處3 年以上10 年以下有期徒刑。
前項之未遂犯罰之。

司法院資訊處製作；財團法人民間司法改革基金會備份。
